【裁判字號】    98,附民,536
【裁判日期】    990707
【裁判案由】    違反著作權法
【裁判全文】
臺灣高雄地方法院刑事附帶民事訴訟判決
原      告  瑞影企業股份有限公司
法定代理人  甲○○
訴訟代理人  丙○○
被      告  乙○○
上列被告因違反著作權法案件（本院98年度訴字第1542號），經
原告提起附帶民事訴訟，請求損害賠償，本院判決如下︰
    主  文
被告應給付原告新臺幣貳萬元及自民國九十八年十一月六日起至
清償日止，按週年利率百分之五計算之利息。
原告其餘之訴駁回。
本判決第一項得假執行。
原告其餘假執行之聲請駁回。
    事實及理由
一、原告主張：被告乙○○明知如附表所示之「女人心」等8 首
    歌曲，分別為原告瑞影企業股份有限公司（下稱瑞影公司）
    享有著作財產權之音樂著作或視聽著作（原告起訴狀誤載為
    音樂著作），未經原告同意或授權，不得擅自重製及出租，
    竟於未取得權利人授權之情形下，基於意圖出租而擅自以重
    製及出租之方法侵害原告著作財產權之犯意，擅自於民國98
    年1 月10日起，在址設高雄市苓雅區○○○路147 之1 號「
    三姐卡拉OK」店內，將如附表所示之音樂著作，以灌歌之方
    式重製在點唱家電腦伴唱機內，並以每月租金新臺幣（下同
    ）6,000 元之代價出租該伴唱機予該店負責人被告黃清英，
    爰依著作權法第88條規定提起本訴，請求被告給付原告50萬
    元，及自起訴書繕本送達翌日起起至清償日止，按年息5%計
    算之利息，並願供擔保，請准宣告假執行。
二、被告乙○○以：其僅係「高聯影視企業社」（下稱「高聯企
    業社」）之登記負責人，而「高聯企業社」於98年1 月間與
    「三姐卡拉OK」簽訂點唱家電腦伴唱機租賃契約，出租伴唱
    機於「三姐卡拉OK」店內擺放，並供到場消費之顧客點選演
    唱伴唱機內之歌曲，該伴唱機內灌錄有原告瑞影公司享有著
    作財產權如附表所示之8 首歌曲，但該等歌曲係源於涂煌輝
    經營之「振揚公司」所提供，且「高聯企業社」之實際負責
    人是盧永強，上開伴唱機係「高聯企業社」向涂煌輝所經營
    之「振揚公司」所承租，並由「振揚公司」提供伴唱機內之
    歌曲，其並未將歌曲灌錄在上開伴唱機內等語置辯，且答辯
    聲明：駁回原告之訴。
三、按附帶民事訴訟之判決，應以刑事訴訟判決所認定之事實為
    據，刑事訴訟法第500 條前段定有明文。本件原告起訴主張
    被告乙○○未經原告同意或授權，竟基於意圖出租而擅自以
    重製及出租之方法侵害他人著作財產權之犯意，於上開時地
    非法重製及出租如附表所示侵權歌曲之事實，業據本院以98
    年度訴字第1542號刑事判決判處被告有罪在案，並有原告所
    提出之詞曲買斷讓渡書、詞曲授權書、授權證明書、合約書
    為證，是原告此部分之主張應堪信為真實。
四、次按因故意或過失不法侵害他人之著作財產權或製版權者，
    負損害賠償責任；依前項規定，如被害人不易證明其實際損
    害額，得請求法院依侵害情節，在1 萬元以上100 萬元以下
    酌定賠償額，如損害行為屬故意且情節重大者，賠償額得增
    至500 萬元，著作權法第88條第1 項、第3 項分別規定甚詳
    。本件被告乙○○意圖出租而重製及出租之伴唱機內所灌錄
    之如附表所示歌曲，均係未經原告瑞影公司之同意而擅自重
    製及出租，依上開規定，被告乙○○應就附表所示歌曲對原
    告負損害賠償責任。至於賠償金額部分，原告主張若是以合
    法方式使用原告所發行之midi者，其租金係按月以每臺伴唱
    機1,950 元計算，又因原告發行之歌曲係以midi方式儲存，
    不像CD或VCD 得以用片數為單位加以計算，故難以計算實際
    損失金額，是請求在50萬元內裁量等語。本院審酌被告之行
    為雖有嚴重影響原告權利，惟其並非製造或銷售上開伴唱機
    之人，且被告擔任負責人之「高聯企業社」係於98年1 月10
    日起以每月6,000 元之代價出租上開伴唱機予「三姐卡拉OK
    」，迄至98年3 月26日被查獲之日止，至多僅收取3 個月份
    之租金，又該伴唱機內有數千首歌曲，被告僅就附表所示之
    8 首歌曲侵害原告公司之著作權，另原告自陳若合法承租，
    係按月以每臺伴唱機1,950 元計算及收取租金等一切情狀，
    是認被告就本件侵害著作權之行為，給付原告2 萬元作為賠
    償，應屬適當；原告逾此範圍之請求應駁回之。
五、末按給付無確定期限者，債務人於債權人得請求給付時，經
    其催告而未為給付者，自受催告時起，負遲延責任。其經債
    權人起訴而送達訴狀，或依督促程序送達支付命令，或為其
    他相類之行為者，與催告有同一之效力；遲延之債務，以支
    付金錢為標的者，債權人得請求依法定利率計算之遲延利息
    ；應付利息之債務，其利率未經約定，亦無法律可據者，週
    年利率為百分之5 ，民法第229 條第2 項、第233 條第1 項
    前段、第203 條分別著有明文。本件被告應給付之損害賠償
    部分，原告自得請求自起訴狀繕本送達被告之翌日即自98年
    11月6 日起按週年利率百分之5 計算之法定遲延利息，是原
    告請求被告給付如主文第1 項所示之金額及利息部分，為有
    理由，應予准許；逾此部分之請求尚屬無據。
六、綜上，原告依據著作權法第88條規定，請求被告給付原告2
    萬元，及自98年11月6 日起至清償日止，按年息百分之5 計
    算之利息部分，為有理由，應予准許。至逾此部分之請求為
    無理由，不應准之。
七、本判決第1 項被告應給付之金額未逾50萬元，爰依民事訴訟
    法第389 條第1 項第5 款之規定，依職權宣告假執行。原告
    敗訴部分既經駁回，則其假執行之聲請即失所依據，應併予
    駁回。
八、據上論結，原告之訴為一部有理由，一部無理由，應依刑事
    訴訟法第502 條第1 項、第2 項、第491 條第10款、民事訴
    訟法第389 條第1 項第5 款，判決如主文。
中    華    民    國    99    年    7     月    7     日
                    刑事第四庭  審判長法  官  洪碩垣
                                      法  官  施介元
                                      法  官  葉文博
以上正本證明與原本無異。
如不服本判決應於收受本判決後10日內向本院提出上訴書狀，並
應敘述具體理由，如未敘述上訴理由者，應於上訴期間屆滿後20
日內補提理由書狀於本院（均須按他造當事人之人數附繕本）「
切勿逕送上級法院」。
本判決非對於刑事訴訟之判決有上訴時不得上訴。
中    華    民    國    99    年    7     月    7     日
                                      書記官  李柏親
附表一：
┌─┬─────┬───────┬─────┬────────────────┐
│編│歌曲名稱  │著作類別      │著作財產權│   得行使著作財產權之理由       │
│號│          │              │人/ 專屬授│                                │
│  │          │              │權人      │                                │
├─┼─────┼───────┼─────┼────────────────┤
│1 │女人心    │視聽著作      │瑞影公司  │原詞、曲作者邱宏瀛及王尚宏將音樂│
│  │          │              │          │著作之著作財產權轉讓予盧和益，盧│
│  │          │              │          │和益將該等音樂著作專屬授權乾坤影│
│  │          │              │          │視傳播有限公司製作視聽著作，乾坤│
│  │          │              │          │影視傳播有限公司再專屬授權瑞影公│
│  │          │              │          │司享有該視聽著作之重製權及出租權│
│  │          │              │          │等著作財產權。                  │
├─┼─────┼───────┼─────┼────────────────┤
│2 │愛你的日子│音樂著作、視聽│瑞影公司  │原詞、曲作者李岩修及徐嘉良將音樂│
│  │          │著作          │          │著作之著作財產權轉讓予東聲唱片傳│
│  │          │              │          │播有限公司，東聲唱片傳播有限公司│
│  │          │              │          │則將該等音樂著作賣斷予乾坤影視傳│
│  │          │              │          │播有限公司，乾坤影視傳播有限公司│
│  │          │              │          │再專屬授權瑞影公司享有該等音樂著│
│  │          │              │          │作及視聽著作之重製權及出租權等著│
│  │          │              │          │作財產權。                      │
├─┼─────┼───────┼─────┼────────────────┤
│3 │深情海岸  │視聽著作      │瑞影公司  │原詞、曲作者詹淑貞（即詹雅雯）將│
│  │          │              │          │音樂著作之著作財產權專屬授權予葛│
│  │          │              │          │瑞特音樂經紀有限公司，經由葛瑞特│
│  │          │              │          │記紀有限公司同意由水晶鴻音樂有限│
│  │          │              │          │公司授權瑞影公司將該等音樂著作製│
│  │          │              │          │作成視聽著作，而由瑞影公司享有該│
│  │          │              │          │視聽著作之重製權及出租權等著作財│
│  │          │              │          │產權。                          │
├─┼─────┼───────┼─────┼────────────────┤
│4 │愛到最後  │視聽著作      │瑞影公司  │原詞、曲作者陳偉強將音樂著作之著│
│  │          │              │          │作財產權轉讓予盧和益，盧和益將該│
│  │          │              │          │等音樂著作專屬授權乾坤影視傳播有│
│  │          │              │          │限公司製作視聽著作，乾坤影視傳播│
│  │          │              │          │有限公司再專屬授權瑞影公司享有該│
│  │          │              │          │視聽著作之重製權及出租權等著作財│
│  │          │              │          │產權。                          │
├─┼─────┼───────┼─────┼────────────────┤
│5 │心茫茫情茫│視聽著作      │瑞影公司  │原詞、曲作者王民泓將音樂著作之著│
│  │茫        │              │          │作財產權轉讓予盧和益，盧和益將該│
│  │          │              │          │等音樂著作專屬授權乾坤影視傳播有│
│  │          │              │          │限公司製作視聽著作，乾坤影視傳播│
│  │          │              │          │有限公司再專屬授權瑞影公司享有該│
│  │          │              │          │視聽著作之重製權及出租權等著作財│
│  │          │              │          │產權。                          │
├─┼─────┼───────┼─────┼────────────────┤
│6 │紅塵一場夢│視聽著作      │瑞影公司  │原詞、曲作者王宗凱將音樂著作之著│
│  │          │              │          │作財產權轉讓予盧和益，盧和益將該│
│  │          │              │          │等音樂著作專屬授權乾坤影視傳播有│
│  │          │              │          │限公司製作視聽著作，乾坤影視傳播│
│  │          │              │          │有限公司再專屬授權瑞影公司享有該│
│  │          │              │          │視聽著作之重製權及出租權等著作財│
│  │          │              │          │產權。                          │
├─┼─────┼───────┼─────┼────────────────┤
│7 │恨情歌    │視聽著作      │瑞影公司  │原詞、曲作者彭莉授權乾坤影視傳播│
│  │          │              │          │有限公司就該等音樂著作製作視聽著│
│  │          │              │          │作，乾坤影視傳播有限公司再專屬授│
│  │          │              │          │權瑞影公司享有該視聽著作之重製權│
│  │          │              │          │及出租權等著作財產權。          │
├─┼─────┼───────┼─────┼────────────────┤
│8 │打拼      │視聽著作      │瑞影公司  │原詞、曲作者王宗凱將音樂著作之著│
│  │          │              │          │作財產權轉讓予盧和益，盧和益將該│
│  │          │              │          │等音樂著作專屬授權乾坤影視傳播有│
│  │          │              │          │限公司製作視聽著作，乾坤影視傳播│
│  │          │              │          │有限公司再專屬授權瑞影公司享有該│
│  │          │              │          │視聽著作之重製權及出租權等著作財│
│  │          │              │          │產權。                          │
└─┴─────┴───────┴─────┴────────────────┘

司法院資訊處製作；財團法人民間司法改革基金會備份。
